臺灣臺中地方法院民事判決　九十三年度訴字第一六六號
　　原　　　告　維多利亞社區管理委員會
　　法定代理人　乙○○
　　訴訟代理人　甲○○
　　　　　　　　丁○○
　　被　　　告　台灣票券金融股份有現公司
　　法定代理人　李銀櫃
　　訴訟代理人　戊○○
　　　　　　　　丙○○
右當事人間請求給付管理費事件，本院於民國九十三年三月一日言詞辯論終結，判決
如左：
    主      文
被告應給付原告新台幣捌拾捌萬捌仟玖佰捌拾肆元及自民國九十三年一月十六日起至
清償日止，按年息百分之五計算之利息。
訴訟費用由被告負擔。
    事      實
甲、原告方面：
一、聲明：如主文所示。
二、陳述：
（一）被告係原告所在維多利亞社區之區分所有權人（所有建物門牌：台中市○○路
      ○段十六號－二八號），被告所有之房地坪數為一○二一三‧九九平方公尺及
      三○八六‧七四坪，此業經鈞院八十八年度訴字第三十一號判決確定在案，按
      住戶規約第十條第一項第二款之規定：「店面及地下一樓每坪四十元，空屋打
      八折」，準此被告每月應繳納之管理費為新台幣（下同）九萬八千七百七十六
      元。詎被告自民國九十二年六月起即拒為繳付，屢經催討亦置之不理，截止九
      十三年二月止九個月，共計積欠八十八萬八千九百八十四元。為此，爰依公寓
      大廈管理條例第廿一條規定請求判決如聲明。
（二）對被告抗辯之陳述：
  １、對被告主張其在本社區內有八十二單位（有八十二張權狀）不爭執。
  ２、被告雖辯稱管理費打六折云云，然原管委會就被告管理費做出六折收費的決議
      ，此並未經過區分所有權人大會同意，應屬無效，新的管委會認為前開的管委
      會決議無效，規約是既存的公開事實，被告對於規約不可能不知道，所以沒有
      信賴保護的原則，管委會也是規約授權下行使，被告應該很清楚，所以亦無表
      見代理之問題。被告管理費打八折的折扣每月應該繳九萬八千七百七十六元，
      原告請求九個月的管理費算至九十三年二月止，共為八十八萬八千九百八十元
      。況被告整修門面亦是其義務。
  ３、對被告抗辯原告收取之管理費都是按照權狀的坪數來收取，這也是規約的約定
      ，並不是按實際使用的面積來計算，所以被告主張按實際面積計算並不可採。
  ４、原告並沒有收回被告的車位，只是針對公共防空避難的部分，被告要圍起來作
      車位出租，但原告認為會妨礙避難逃生，因為被告沒有提出他們有專用的權利
      ，所以原告認為既然是公共避難處所，可供大樓住戶及被告等大眾任意使用。
三、證據：提出存證信函一份、管理費明細表一紙、住戶規約一份、民事判決一件為
    證。
乙、被告方面：
一、聲明：原告之訴駁回。
二、陳述：
（一）不爭執與爭執事項：
  １、不爭執事項：
    (1)被告為原告社區住戶。
    (2)原告主張被告自九十二年六月起至九十三年二月止未繳管理費。
    (3)規約空戶打八折。
    (4)管理費是依照權狀面積計算。
  ２、爭執事項：
    (1)原告係以不合法之會議決議，選舉組成不合法之委員會，故知原告法定代理人
      並非依法選舉產生，有當事人不適格之違法。
    (2)被告在原告社區住戶有八十二戶（有八十二個門牌、權狀），原告陳述被告使
      用面積不符，應依實際使用的坪數來計算較為合理。
    (3)本件因被告對社區商場門面整修有貢獻所以是打六折，被告每月繳納管理費為
      七萬四千一百五十元。
（二）原告社區於九十二年五月四日召開第十屆區分所有權人會議時，會議主席竟違
      法決議片面限制被告僅有三個表決權，雖經被告據理力爭，謂被告為社區區分
      所有權人，擁有建物八十二棟，依公寓大廈管理條例第二十九條第二項規定：
      「各專有部分之區分所有權人有一表決權」，本應有八十二個表決權，惟同條
      第三項規定：「第一項任一區分所有權人之區分所有權占全部區分所有權五分
      之一以上者，其超過部分不予計算。」原告社區總戶數二一二戶、總面積四二
      、四三三‧五五平方公尺，被告分別占百分之三八‧六八及百分之二四‧○七
      ，因此被告應有四十二個表決權（212 x 1/5），惟會議主席不予置理仍片面
      限制被告僅有三個表決權（當天被告公司派有三人出席），並據以為委員會之
      改選暨相關之決議。被告不得已於會後具函向公寓大廈主管機關內政部營建署
      申請釋示，經該署委請中華民國建築物管理維護經理人協會解釋，該會解釋結
      果為「區分所有權人會議主席片面限制代理之表決權，顯有瑕疵」，並建議依
      條例第二十七條第四項及施行細則第八條之規定，選任管理負責人，以管理負
      責人為繳納管理費之對象。另更進一步解釋謂「條例第二十九條第三項『第一
      項任一區分所有權人之區分所有權占全部區分所有權五分之一以上者，其超過
      部分不予計算。』之規定係就區分所有權之計算而言，當任一區分所有權人以
      單一區分所有權計算之人數超過區分所有權人數五分之一以上者，其出席人數
      及同意人數之計算，尚無可比照前揭條文第二十九條第三項規定。」換言之，
      上開條項僅限制區分所有權「權數」之計算，至區分所有權「人數」之計算，
      不在限制之列。被告乃再函請原告儘速選任管理負責人，另訂期日召開區分所
      有權人會議，重新選舉組織合法之管理委員會，並明白告知原告，被告依法擁
      有八十二個表決權。詎原告均置不理，仍以不合法之會議決議，選舉組成不合
      法之委員會（蓋委員之選舉，最高票僅九票而已，被告如未被非法排除表決權
      ，必可選出較公正、理性之委員），故知原告法定代理人並非依法選舉產生，
      有當事人不適格之違法，應請裁定駁回本件訴訟。
（三）被告前由法院拍賣承受取得原告社區地面一、二層及地下一層建物，暨地下二
      層停車場全部、地下三層部分停車位（即建物八十二棟、地下二層四十三個停
      車位、地下三層五個停車位），面積共一○、二一四‧○一平方公尺，核算為
      三、○八九‧七四坪，此有鈞院不動產權利移轉證書可稽。被告承受社區商場
      時，樓面破陋、形同廢墟，原告委員會一再央請被告予以整修，以提高社區之
      價值感，被告與前屆委員會理性溝通、和諧共處，並同情原告社區遭建商倒閉
      之害（被告亦然），乃同意所請，惟謂被告僅繳納管理費並未享受社區之資源
      及管理，請委員會於收繳管理費時應予打折優惠，該委員會乃於九十年十一月
      份委員會議時，作成決議：「商場管理費每坪以四十元打六折（空屋），日後
      進住管理費收取標準再議，另商場門面應儘速整修，請管理公司提供廠商資料
      供台灣票券參考以利進行。」，被告亦依該決議整修門面完畢，並據六折繳納
      管理費七萬四千一百五十元，迄至原告非法決議剝奪被告地下二、三層停車位
      之約定專用權止。故知，該六折收取管理費係與被告同意整修門面相連結，原
      告豈可推翻前議，改依其他方式（成數）收繳管理費，所訴顯無理由。加以本
      屆原告委員會成立以來，竟非法決議剝奪被告地下二、三層停車位之約定專用
      權，並公告予住戶無償使用。試觀被告區分所有權面積為三、○八九‧七四坪
      ，原告非法剝奪之結果，致被告可使用之所有權範圍僅剩一、二九五‧四七坪
      ，如今原告卻向鈞院以三、○八九‧七四坪為計算基準請求被告給付，不合理
      孰甚！
（四）被告前由法院拍賣承受取得原告社區地面一、二層及地下一層建物，暨地下二
      層停車場全部、地下三層部分停車位（即建物八十二棟、地下二層四十三個停
      車位、地下三層五個停車位），面積共一○、二一四‧○一平方公尺，核算為
      三、○八九‧七四坪，惟被告由法院拍賣承受取得之不動產權利移轉證書附表
      上明確載明主建物為建號二七六二至二八四三等八十二棟房屋，且各該八十二
      筆主建物建號備考欄均記載共同使用部分建號二八四四，並載明各該持分面積
      之應有部分，系爭四十八個停車位之產權應歸屬被告所約定專用，實無疑義。
      詎原告非法剝奪在先，又無理請求給付管理費在後，自非事理之平。
（五）原告或謂被告上開四十八個停車位應屬被告與原告社區全體住戶公同共有。惟
      依原告社區所建造之建商規劃維多利亞社區每個住戶至少均有一個停車位（機
      械式停車位），少數住戶另擁有平面停車位，故有關該社區地下停車場之管理
      ，向以停車位證明書為住戶停車位產權之認定標準，多年來均以此標準管理，
      全體住戶亦均無異議，此即表示全體住戶就所購得之車位各有其約定專用權，
      均肯認全體住戶間有「分管契約」之存在。由於多年來各住戶均無償佔用商場
      所有系爭四十八個停車位，被告承受後雖經前屆管理委員會承認有四十八個停
      車位之約定專用權，但因部分住戶失其使用之便利性而提出異議，本屆管委會
      （即原告）成立後即予非法剝奪被告之約定專用權，然被告社區全體住戶間有
      「分管契約」之存在，被告擁有四十八個停車位之約定專用權之證據歷歷在目
      ，如：
  １、原告社區八十八年十二月二十七日公告，載明僅對地下三層停車位如未知會管
      委會將不予承認，且公告目前可供住戶自由停車部分為：地下二層全部；地下
      三層十五個；擁有地下三層停車位之住戶不得將其車位供外車停放等等。
  ２、原告社區九十一年九月二十五日公告，載明地下二樓停車場台灣票券金融公司
      即將收回，請各住戶即日起勿將車輛停放，地下四層機械車位已維修並經測試
      可供正常使用，請各住戶歸位停放私有車位，無車位者可逕向台灣票券公司或
      其他業主承租。
  ３、原告社區九十年十一月管理委員會議紀錄，討論議題二載明「地下二樓停車場
      台灣票券已過戶」字句；臨時動議亦稱「地下二樓停車位屬台灣票券住戶，若
      需停放台灣票券應收取租金，車位租金標準應行訂定。」
  ４、就以非法剝奪被告停車位約定專用權之本屆管理委員會（即原告）亦自承被告
      擁有四十八個停車位約定專用權，蓋原告訂於九十二年十二月二十一日召開住
      戶大會臨時座談會之會議通知單，其討論議題案由三亦載明「目前很多住戶佔
      用地下一、二樓停車位，將來台票要收回車位，則造成停車困難，因機械停車
      位已不堪使用，有安全顧慮。」。
（六）綜上，被告在拍賣承受取得原告社區商場八十二棟房屋（含系爭四十八個停車
      位）之前，原告社區就地下停車場已有分管契約之存在，被告承受之後其分管
      契約對於受讓人之被告應繼續存在，今原告非法剝奪被告停車位約定專用權，
      卻按全坪數額（三、○八九‧七四坪）徵收管理費，顯非適法。原告非法剝奪
      被告停車位約定專用權之行為，且置前屆委員會決議：「商場管理費每坪以四
      十元打六折（空屋），日後進住管理費收取標準再議，另商場門面應儘速整修
      ，請管理公司提供廠商資料供台灣票券參考以利進行。」於不顧，顯有不當。
三、證據：提出鈞院不動產權利移轉證書一件、原告社區第十屆區分所有權人會議紀
    錄一件、被告九十二年五月二十一日、九十二年六月十七日台票業字第０一六、
    ０一八號函、中華民國建築物管理維護經理人協會九十二年六月六日建管協字第
    九二０二八號函各一件、原告九十年十一月份委員會會議紀錄一件、原告九十二
    年五月份委員會會議紀錄、九十二年五月十六日維管字第０五一六號函各一件、
    被告九十二年十月十一日台票業字第０三五號函一件、原告社區九十一年十一月
    管委會議紀錄、光信公司函、車位證明書共四件、原告社區八十八年十二月二十
    七日公告一件、原告社區九十一年九月二十五日公告一件、原告社區九十年十一
    月管委會議紀錄一件、原告九十二年十二月二十一日召開住戶大會臨時座談會之
    會議通知單一件為證。
    理    由
甲、程序方面：
（一）按訴狀送達後，原告不得將原訴變更或追加他訴。但經被告同意或不甚礙被告
      之防禦及訴訟之終結者，不在此限。被告於訴之變更或追加無異議，而為本案
      之言詞辯論者，視為同意變更或追加。民事訴訟法第二百五十五條定有明文。
      又同法第二百五十六條第一款及第二款復規定，前條規定於不變更訴訟標的而
      更正事實上或法律上之陳述及擴張應受判決事項之聲明行為無礙。查本件原告
      起訴請求被告給付六十一萬七千八百二十六元，嗣更正並追加聲明為請求被告
      給付八十八萬八千九百八十四元，核屬不變更訴訟標的而更正事實上之陳述及
      擴張應受判決事項之聲明，且被告亦無異議而為本案之言詞辯論。揆諸首揭說
      明，原告訴之變更應予准許，合先敘明。
（二）雖被告辯稱：原告社區於九十二年五月四日召開第十屆區分所有權人會議時，
      會議主席竟違法決議片面限制被告僅有三個表決權，原告以不合法之會議決議
      ，選舉組成不合法之委員會，故知原告法定代理人並非依法選舉產生，有當事
      人不適格之違法云云，惟按總會之召集程序或決議方法，違反法令或章程時，
      社員得於決議後三個月內請求法院撤銷其決議。總會決議之內容違反法令或章
      程者，無效。民法第五十六條第一、二項定有明文。系爭區分所有權人會議決
      議，其性質與社團總會決議相同，法理上自得援用上開法條之規定，由區分所
      有權人於決議後三個月內請求法院撤銷其決議，故在法院撤銷決議前，該決議
      仍屬合法有效，其對各住戶自有拘束力存在。本件縱令被告所辯屬實，依上開
      說明，應由被告於決議後三個月內訴請法院撤銷之，被告並未舉證其業於法定
      期間內訴請法院撤銷，則區分所有權人會議所為前開決議在未撤銷前，自仍有
      效存在，被告所辯自非可採。
乙、得心證之理由：
一、原告主張：被告係原告所在維多利亞社區之區分所有權人（所有建物門牌：台中
    市○○路○段十六號－二八號），被告所有之房地坪數為一○二一三‧九九平方
    公尺及三○八六‧七四坪，按住戶規約第十條第一項第二款之規定：「店面及地
    下一樓每坪四十元，空屋打八折」，準此被告每月應繳納之管理費為九萬八千七
    百七十六元，詎被告自九十二年六月起即拒為繳付，至九十三年二月止，共九個
    月，合計積欠八十八萬八千九百八十四元，爰依公寓大廈管理條例第廿一條規定
    請求判決如聲明等情。被告則以：原告之前管理委員會曾經決議被告商場管理費
    每坪以四十元打六折（空屋）計算，被告在拍賣承受取得原告社區商場八十二棟
    房屋（含系爭四十八個停車位）之前，原告社區就地下停車場已有分管契約之存
    在，被告承受之後其分管契約對於受讓人之被告應繼續存在，今原告非法剝奪被
    告停車位約定專用權，卻按全坪數額徵收管理費，顯非適法等語，資為抗辯。
二、查原告主張：被告係原告所在維多利亞社區之區分所有權人（所有建物門牌：台
    中市○○路○段十六號－二八號），被告所有之房地坪數為一○二一三‧九九平
    方公尺及三○八六‧七四坪，業經本院八十八年度訴字第三十一號判決確定在案
    ，按住戶規約第十條第一項第二款之規定：「店面及地下一樓每坪四十元，空屋
    打八折」，準此被告每月應繳納之管理費為九萬八千七百七十六元，詎被告自九
    十二年六月起即拒為繳付，屢經催討亦置之不理，截止九十三年二月止九個月，
    共計積欠八十八萬八千九百八十四元等情，業據其提出存證信函一份、管理費明
    細表一紙、住戶規約一份、民事判決一件為證，自堪信為真實。雖被告以前揭辯
    詞置辯，惟查：
（一）被告雖辯稱其管理費業經原管理委員會決議打六折收取云云，然按原告所在社
      區住戶規約第十條第一項第二款之規定「管理費：以地政機關登記專有及共有
      部份坪數為依據，每二個月為一期，住戶每坪管理費五十元，店面及地下一樓
      每坪四十元，空屋打八折；車位清潔費每月平面車位三百元，機械車位四百元
      （含保養費）；地下商場於開業後另訂收費標準」，原管委會就被告管理費做
      出六折收費的決議，此並未經過區分所有權人大會同意，應屬無效，且社區規
      約是既存的公開事實，被告對於規約自無不知之理，要無信賴保護原則或表見
      代理之問題，是被告所辯自非可取。
（二）被告對於原告主張規約規定收取之管理費是按照權狀的坪數來收取乙節為自認
      ，是規約既明定管理費是按照權狀的坪數來收取，並非按實際使用的面積來計
      算，故被告主張按實際面積計算並不可採。
（三）雖被告辯稱：被告在拍賣承受取得原告社區商場八十二棟房屋（含系爭四十八
      個停車位）之前，原告社區就地下停車場已有分管契約之存在，被告承受之後
      其分管契約對於受讓人之被告應繼續存在，今原告非法剝奪被告停車位約定專
      用權云云，此為原告所否認，並陳稱：原告並沒有收回被告的車位，只是針對
      公共防空避難的部分，被告要圍起來作車位出租，但原告認為會妨礙避難逃生
      ，因為被告沒有提出他們有專用的權利，所以原告認為既然是公共避難處所，
      可供大樓住戶及被告等大眾任意使用等語，查被告若主張其就社區地下停車場
      因有分管契約，原告違反此契約而侵害其權利，自應訴請法院確認請求損害賠
      償，以資救濟，並不得據此而得拒付系爭管理費，甚或主張扣除此部分之使用
      面積而以實際使用計算管理費，此與前揭規約規定不合，是被告此一抗辯亦非
      可採。
三、綜上所述，被告既為原告所在社區大廈內之部分建物所有權人，自應依照公寓大
    管理條例及區分所有權人會議決議之規約按月繳交管理費予原告。原告主張被告
    自九十二年六月起至九十三年二月止，共九個月，合計積欠八十八萬八千九百八
    十四元，被告應依公寓大廈管理條例第二十一條規定如數給付，於法有據。從而
    ，原告請求請求被告給付八十八萬八千九百八十四元及自起訴狀繕本送達翌日即
    九十三年一月十六日起至清償日止，按週年利率百分之五計算之法定利息，為有
    理由，應予准許。
丙、結論：
    本件原告之訴為有理由，依民事訴訟法第七十八條，判決如主文。
中　　　華　　　民　　　國　　九十三　　年　　　三　　　月　　二十二　　日
                                        臺灣臺中地方法院民事第三庭
~B法　　　官　張國華
正本係照原本作成
如對本判決上訴，須於判決送達後廿日內向本院提出上訴狀
中　　　華　　　民　　　國　　九十三　　年　　　三　　　月　　二十二　　日
~B法院書記官
